臺灣臺北地方法院民事判決
110年度勞訴字第330號
原      告  趙玉林  

被      告  東京都保全股份有限公司

追加被告    東京都公寓大廈管理維護股份有限公司

共      同
法定代理人  奥田実  

共      同
訴訟代理人  鄭碧華  
            陳則維  
上列當事人間請求給付資遣費等事件，本院於民國111年4月27日
言詞辯論終結，判決如下：
    主  文
一、被告東京都保全股份有限公司應給付原告新臺幣7萬3,747元
    ，及自民國110年11月26日起至清償日止，按週年利率5％計
    算之利息。
二、追加被告東京都公寓大廈管理維護股份有限公司應提繳新臺
    幣5萬6,476元至原告於勞動部勞工保險局設立之勞工退休金
    個人專戶。
三、原告其餘之訴駁回。　　
四、訴訟費用由被告東京都保全股份有限公司、追加被告東京都
    公寓大廈管理維護股份有限公司各負擔10％，餘由原告負擔
    。
五、本判決第一項得假執行。但被告東京都保全股份有限公司如
    以新臺幣7萬3,747元為原告預供擔保，得免為假執行。
六、本判決第二項得假執行。但追加被告東京都公寓大廈管理維
    護股份有限公司如以新臺幣5萬6,476元為原告預供擔保，得
    免為假執行。　　　
    事實及理由
壹、程序部分：
　　原告原以東京都保全股份有限公司（下逕稱東京都保全公司
    ）為被告，起訴聲明：「㈠被告應給付原告新臺幣（下同）3
    4萬9,771元，及自起訴狀繕本送達翌日起至清償日止，按週
    年利率5％計算之利息。㈡被告應發給原告非自願離職證明。㈢
    願供擔保請准宣告假執行。」（見本院卷㈠第9頁），嗣基於
    所主張之同一勞動關係基礎事實，追加東京都公寓大廈管理
    維護股份有限公司（下逕稱東京都公寓公司，與東京都保全
    公司合稱被告2公司）為被告，變更聲明為：「㈠東京都保全
    公司應給付原告7萬3,747元，及自起訴狀繕本送達翌日起至
    清償日止，按週年利率5％計算之利息。㈡東京都公寓公司應
    給付原告22萬9,035元，及自民事準備㈡狀繕本送達翌日起至
    清償日止，按週年利率5％計算之利息。㈢東京都公寓公司應
    提繳5萬6,476元至原告於勞動部勞工保險局設立之勞工退休
    金個人專戶。㈣東京都公寓公司應發給原告非自願離職證明
    書。」（見本院卷㈡第163頁），並經東京都保全公司、東京
    都公寓公司同意（見本院卷㈠第312頁、卷㈡第164頁），核符
    民事訴訟法第255條第1項第1款、第2款、第3款規定，應予
    准許。　
貳、實體部分：
一、原告主張：
　㈠原告於民國107年4月20日起受僱於東京都公寓公司，至東京
    都公寓公司指派之社區擔任現場主管即總幹事職務，在職期
    間均係由關係企業即東京都保全公司為原告投保勞工保險、
    提繳勞工退休金，並由東京都保全公司給付部分薪資，被告
    2公司具實體同一性，均屬原告之雇主。
　㈡原告於110年4月19日至指派社區上班時，發現東京都公寓公
    司已派員銜接原告職務，顯見東京都公寓公司認為原告不適
    任，原告自得請求東京都公寓公司依勞動基準法（下稱勞基
    法）第11條第5款於110年4月20日終止勞動契約，並依法發
    給預告期間工資、資遣費及非自願離職證明書。
　㈢又東京都公寓公司雖另以與原告簽立委任契約之名義給付「
    委任報酬」，惟原告均係受東京都公寓公司之指揮、監督，
    而從事同一處理社區管理及服務之勞務，該款項亦屬原告所
    得工資，故原告每月工資應係上開報酬加計以東京都保全公
    司名義給付之薪資及應領加班費總額，並據以依級距提繳勞
    工退休金，惟東京都公寓公司僅以未計入「委任報酬」之金
    額計算工資，並以東京都保全公司名義提繳勞工退休金，東
    京都公寓公司即應補提繳該差額。　
　㈣另原告為疏公司人力不足之困，常於總幹事職務下班後緊接
    加班替代夜班保全勤務，或於例假日加班替代白班保全勤務
    ，東京都保全公司雖有發給加班費，惟非依原告薪資單所載
    「應發月薪」及勞基法之標準給付，自應再給付加班費差額
    。爰依如附表所示請求權基礎提起本件訴訟等語。　　
附表　　　　　　　　　　　　　　　　　　　　　　　110年度勞訴字第330號     編號 請求對象 項目 （民國） 金額 （新臺幣） 請求權基礎 1 東京都公寓公司  預告期間工資 4萬5,000元 勞基法第16條 2  資遣費 6萬9,375元 勞工退休金條例第12條 3  勞工保險低報所生失業給付差額損失 11萬4,660元 就業保險法第38條第3項   總計 22萬9,035元  4  提繳勞工退休金 5萬6,476元 勞工退休金條例第31條 5  發給非自願離職證明書 無 勞基法第19條 6 東京都保全公司 107年5月至110年4月加班費差額 7萬3,747元 勞基法第24條 
　㈤並聲明：如前開壹、變更後聲明。
二、被告辯以：
　㈠原告係與東京都公寓公司成立勞動契約，至指派之社區擔任總幹事，每月工資係以東京都保全公司名義給付，至原告另與東京都公寓公司成立委任契約而領取委任報酬部分，與勞動契約無涉，不應計入工資。嗣因原告自110年5月7日開始曠職3日，經被告於110年10月6日以存證信函依勞基法第12條第1項第6款終止勞動契約，被告自無須給付預告期間工資、資遣費、失業給付差額或開立非自願離職證明書。東京都公寓公司係以東京都保全公司名義給付原告薪資報酬，並已依照給付金額（不計入委任報酬）提繳退休金，而無何差額須補提繳。
　㈡原告未與東京都保全公司成立勞動契約，東京都保全公司自
    無給付加班費義務，如原告得請求東京都保全公司給付加班
    費，亦應依基本工資計算等語。
　㈢並聲明：⒈原告之訴駁回。⒉願供擔保請准宣告免為假執行。
三、不爭執事項（見本院卷㈡第166頁，並依判決格式調整文字及
    順序）：
  ㈠原告於107年4月20日起受僱於東京都公寓公司，至東京都公
    寓公司指派之社區擔任現場主管即總幹事職務。最後工作日
    為110年4月19日。
　㈡東京都保全公司於107年4月20日以薪資2萬4,000元之級距為
    原告投保勞工保險，復於109年4月1日改以2萬7,600元之級
    距。勞工保險查詢紀錄顯示原告於110年4月20日退保。
　㈢東京都保全公司於107年9月至109年12月依本院卷㈠第37至50
    頁原證四員工所得明細按月給付原告，轉帳名義為「薪資轉
    帳」。東京都公寓公司於107年5月至110年5月按月以「委任
    報酬」名義匯款予原告。
四、本院之判斷：　　
　㈠被告2公司為具實體同一性之法人，而均應負雇主之責：
　⒈按企業集團內含多數法人，雖勞工僅與其中一企業法人簽約
    ，然該集團之母公司或屬家族企業之其中一公司對集團或家
    族企業內之員工有指揮、監督、調職等人事管理決策權，勞
    工不得拒絕母公司或任一公司人事指揮，是該勞工之年資、
    調動或工作性質，應就集團內之企業一體觀察，綜合判斷，
    而不能單就與之簽約之法人為判斷，以免企業集團藉此規避
    勞基法相關規定之適用（最高法院109年度台上字第690號判
    決意旨參照）。準此，基於保障勞工基本勞動權，加強勞雇
    關係，促進社會與經濟發展，防止雇主以法人、企業集團經
    營之法律上型態規避法律規範，在認定勞工之雇主時，宜適
    度採取擴張雇主之概念，拋棄僅以形式上勞動契約當事人作
    為權利主體，使非契約上之當事人負擔雇主責任，將其等視
    為一體，俾保障弱勢勞工之權利。而於判斷雇主應否擴張時
    ，應參酌該二法人或事業單位之間，有無實體同一性，亦即
    以實質管理權或實質實施者之控制從屬關係而為定。　
　⒉被告2公司固辯稱：原告僅受僱於東京都公寓公司擔任總幹事
    ，東京都保全公司不容許員工同時擔任總幹事及保全人員，
    原告不可能同時受僱於被告2公司云云。惟查於原告受僱於
    東京都公寓公司之同日即107年4月20日，東京都保全公司與
    原告簽立保全一般人員勞動契約書，其中第1條並約定原告
    接受東京都保全公司監督、指揮、派遣，擔任東京都保全公
    司指定之工作（見本院卷㈠第245頁），復原告之請假紀錄亦
    係由東京都保全公司管理（見本院卷㈠第287頁東京都保全公
    司員工請假履歷），顯見東京都保全公司對原告亦具有相當
    之指揮、監督及人事管理權限。再參以被告2公司自承按月
    以「薪資轉帳」名義匯款予原告者為東京都保全公司（見本
    院卷㈠第335頁、卷㈡第165頁），復為原告投保勞工保險、提
    繳勞工退休金者亦為東京都保全公司（見不爭執事項㈡、本
    院卷㈠第27至30頁之勞工退休金個人專戶明細資料），且東
    京都公寓公司為東京都保全公司100％持股之子公司，被告2
    公司代表人均為奥田実（見本院卷㈡第151至154頁經濟部商
    工登記公示資料查詢結果）；復被告2公司曾陳報原告前受
    指派出勤之社區紀錄（見本院卷㈡第13至107頁），經本院詢
    以該等社區是否均由東京都公寓公司提供公寓大廈管理服務
    、由東京都保全公司提供保全服務乙節，亦為被告2公司所
    肯認（見本院卷㈡第166頁），可知被告2公司為關係企業，
    固各區分經營項目為公寓大廈管理服務、保全服務，惟其等
    服務項目相互結合以達業務推廣、提升服務社區數量、增進
    彼此商業利益之效，其等對員工之人事管理系統互通，其等
    互用金流及名義給付員工報酬、投保勞工保險及提繳勞工退
    休金，而於經濟上及企業活動面向均具有統一性，為具實體
    同一性之法人，則原告主張被告2公司為具實體同一性之法
    人，而均應負雇主之責乙節，即屬有據。
　㈡原告不得請求如附表編號1至3、5所示項目：
　⒈按勞動契約除得由勞雇雙方合意終止外，於具備法定事由時
    ，雇主得依勞基法第11條規定經預告，或依第12條規定不經
    預告而單方終止契約；反之，於具備法定事由下，勞方亦得
    依同法第14條第1項規定不經預告，或依第15條經預告而單
    方終止契約，除合意終止係屬勞雇雙方間之契約行為外，終
    止權之行使依民法第94條、第95條及第263條準用同法第258
    條之規定，應向他方當事人以意思表示為之，而無待他方為
    同意或不同意之意思表示，於他方了解其對話之意思表示或
    非對話之意思表示之通知達到時，即生效力。
　⒉原告主張其得請求東京都公寓公司依勞基法第11條第5款規定
    於110年4月20日終止勞動契約，故非自願離職之原告得進而
    請求發給預告期間工資、資遣費、非自願離職證明書及給付
    失業給付差額損害賠償云云。查勞工保險查詢紀錄固顯示原
    告於110年4月20日自投保單位東京都保全公司退保（見不爭
    執事項㈡），惟經東京都公寓公司否認有以前開規定行使終
    止權之意，尚難單憑前開紀錄逕認勞動契約業因勞基法第11
    條第5款事由而終止。復經本院數次闡明原告應具體說明其
    得請求東京都公寓公司依勞基法第11條第5款規定終止契約
    之依據（見本院卷㈠第103、263、317頁），亦未據原告進一
    步表明，則本件東京都公寓公司既未依該規定終止勞動契約
    ，復原告亦不具請求雇主行使形成權之依據，則原告主張勞
    動契約因上開規定終止，其屬非自願離職，東京都公寓公司
    應給付、發給如附表編號1至3、5所示項目，均無可採。　
　㈢原告得請求如附表編號6所示項目：　　
　⒈按「雇主延長勞工工作時間者，其延長工作時間之工資，依
    下列標準加給：延長工作時間在2小時以內者，按平日每小
    時工資額加給3分之1以上。再延長工作時間在2小時以內者
    ，按平日每小時工資額加給3分之2以上」、「雇主使勞工於
    第36條所定休息日工作，工作時間在2小時以內者，其工資
    按平日每小時工資額另再加給1又3分之1以上；工作2小時後
    再繼續工作者，按平日每小時工資額另再加給1又3分之2以
    上」、「勞工正常工作時間，每日不得超過8小時，每週不
    得超過40小時」，勞基法第24條第1項第1款、第2款、第2項
    、第30條第1項分別定有明文。
　⒉原告主張其為疏公司人力不足之困，常於總幹事職務下班後
    緊接加班替代夜班保全勤務，或於例假日加班替代白班保全
    勤務，東京都保全公司雖有發給加班費，惟非依原告薪資單
    所載「應發月薪」及勞基法之標準給付，自應再給付加班費
    差額等節。東京都保全公司固辯以其與原告間無何勞動契約
    ，惟被告2公司均應負雇主之責，已如前陳，此部分所稱自
    無可採。再由東京都保全公司製作之員工所得明細表，其中
    部分月份確有「加班費」項目及金額（見本院卷㈠第37至50
    頁），東京都保全公司就此先稱係誤把原告提供保全服務之
    加班費算入，後又改稱可能誤把其他公司的費用算入云云（
    見本院卷㈠第315頁），其所辯前後已有不符；再對照原告出
    勤資料，其中確有其支援東京都保全公司之勤務等紀錄（見
    本院卷㈡第39、43、47、67、71、79、87、89、91至99頁於
    「保全」欄位打勾處），足認原告於總幹事上班時間結束後
    仍繼續提供勞務，而有延長工時之情事，東京都保全公司始
    給付上開加班費予原告。至東京都保全公司辯稱應以基本工
    資計算加班費云云，惟加班費應按平日每小時工資額以前開
    法定標準計算，工資則係勞工因工作而獲得之報酬（勞基法
    第2條第3款參照），基本工資僅為最低標準（勞基法第1條
    第2項參照），於約定報酬高於基本工資之情形，仍應依約
    定內容而定，是此部分所辯亦無可採。又東京都保全公司就
    如不能依基本工資計算加班費之情形，表示對原告請求之金
    額及計算式並不爭執（見本院卷㈡第165頁），是原告請求依
    員工所得明細表所載應發月薪金額計算延長工時工資，東京
    都保全公司尚餘差額7萬3,747元未給付，而依前開規定請求
    東京都保全公司如數給付，即屬有據。
　㈣原告得請求如附表編號4所示項目：
　⒈按「雇主應為第7條第1項規定之勞工負擔提繳之退休金，不
    得低於勞工每月工資6％」、「雇主未依本條例之規定按月提
    繳或足額提繳勞工退休金，致勞工受有損害者，勞工得向雇
    主請求損害賠償」，勞工退休金條例第14條第1項、第31條
    第1項亦有明定。
　⒉原告主張：東京都公寓公司以東京都保全公司名義為原告提
    繳之勞工退休金級距未計入實為工資之「委任報酬」，計入
    並加計加班費後應由東京都公寓公司補提繳勞工退休金差額
    5萬6,476元等節，東京都公寓公司則辯以：原告與東京都公
    寓公司另簽立委任契約，委任報酬係本於委任契約所為給付
    ，與勞動契約無關，不應計入工資計算云云，並提出委任契
    約書為證。惟觀諸該契約書第2條約定原告應履行之事項，
    為處理社區區分所有權人會議決議、管理委員會交辦事項，
    遵守並執行業主管理相關規定，社區共用部分及約定共用部
    分管理事項以外之其他生活服務及媒介（見本院卷㈠第359頁
    ），而與原告受僱於東京都公寓公司擔任社區總幹事之職務
    內容並無二致，再者東京都公寓公司亦自承原告就勞動契約
    、委任契約所提供勞務內容並無不同（見本院卷㈡第165頁）
    ，顯見原告係受僱於東京都公寓公司提供同一勞務，僅係形
    式上與東京都公寓公司簽立2份書面，並由東京都公寓公司
    、東京都保全公司拆分為「委任報酬」、「薪資轉帳」名義
    按月匯款予原告，惟不論係以何名義，皆為原告因提供擔任
    總幹事之勞務所獲報酬，而均屬工資。原告工資既應計入加
    班費及以「委任報酬」名義給付之金額，且東京都公寓公司
    就計入後原告請求之金額及計算式並不爭執（見本院卷㈡第1
    65頁），則原告請求計入後東京都公寓公司依前開規定應補
    提繳勞工退休金5萬6,476元，即屬有據。　　
　㈤遲延利息：　
　　按給付無確定期限者，債務人於債權人得請求給付時，經其
    催告而未為給付，自受催告時起，負遲延責任。其經債權人
    起訴而送達訴狀，與催告有同一之效力；又遲延之債務，以
    支付金錢為標的者，債權人得請求依法定利率計算之遲延利
    息；應付利息之債務，其利率未經約定，亦無法律可據者，
    週年利率為5％，此觀民法第229條第2項、第233條第1項前段
    、第203條規定甚明。就如附表編號6所示東京都保全公司應
    給付之7萬3,747元，原告請求自起訴狀繕本送達翌日即110
    年11月26日（見本院卷㈠第101頁）起起算遲延利息，核無不
    合，應予准許。
五、結論：
　㈠被告2公司為具實體同一性之法人，而均應負雇主之責，則原
    告依勞基法第24條、勞工退休金條例第31條規定，請求被告
    東京都保全公司給付7萬3,747元本息、東京都公寓公司提繳
    5萬6,476元至原告於勞動部勞工保險局設立之勞工退休金個
    人專戶，為有理由，應予准許；原告依勞基法第16條、19條
    、勞工退休金條例第12條、就業保險法第38條第3項，請求
    東京都公寓公司給付22萬9,035元本息及發給非自願離職證
    明書，為無理由，應予駁回。
　㈡假執行：
　　本件係勞工之給付請求訴訟，並經本院於主文第一項、第二
    項為雇主敗訴之判決，應依勞動事件法第44條第1項、第2項
    之規定，依職權宣告假執行，同時宣告被告2公司得各供擔
    保而免為假執行，並酌定相當之擔保金額。　　
六、本件事證已臻明確，兩造其餘攻防方法及所用證據，經斟酌
    後認均不足以影響本判決之結果，爰不逐一論列，附此敘明
    。
七、訴訟費用負擔之依據：民事訴訟法第79條、第85條第1項。
中　　華　　民　　國　　111 　年　　5 　　月　　20　　日
                  勞動法庭    法　官  　梁夢迪
以上正本係照原本作成。
如對本判決上訴，須於判決送達後20日內向本院提出上訴狀。如
委任律師提起上訴者，應一併繳納上訴審裁判費。
中　　華　　民　　國　　111 　年　　5 　　月　　20　　日
                              書記官　　林昀潔